臺灣屏東地方法院民事判決　九十一年度家訴字第二五號
　　原　　　告　乙○○○
　　被　　　告　甲○○
右當事人間請求給付生活費用事件，本院判決如左：
    主    文
被告應給付原告新台幣柒拾貳萬元。
訴訟費用由被告負擔。
本判決得假執行。
    事    實
一、原告方面：
  （一）聲明：被告應自民國八十七年十二月起至九十一年五月止，每月各給付原告
        家庭生活費用新台幣（下同）三萬元，僅請求七十二萬元。
  （二）陳述：
        原告主張與被告是夫妻關係，被告現職為兩造婚後所共同努力創業經營的隆
        盛門窗有限公司負責人，惟被告自八十七年起竟與該公司會計吳秀卿發生婚
        外情，為原告發現後，即拒絕原告參與公司營運，並未給付原告生活費用，
        致原告生活陷入困境。又被告復對原告施以家庭暴力，此部分業經本院核發
        九十一年度家護字第六四號保護令裁定在案。按原告無業，被告復對原告虐
        待，使原告失去生活依靠，請求被告給付原告自八十七年十二月起至九十一
        年五月份止每月三萬元，共計請求其中七十二萬元之生活費用，為此提起本
        件訴訟。
   （三）證據：提出本院九十一年度家護字第六四號裁定、隆盛門窗有限公司經營
         現況照片、九十一年屏東縣稅捐稽徵處歸戶財產查詢表、匯款單等為證。
二、被告方面：
   （一）聲明：原告之訴駁回。訴訟費用由原告負擔。
   （二）陳述：被告則以其自八十年到八十八年每月都給付原告生活費用三萬元，
         現已被原告搞得家破人亡，在其名下的土地已設定抵押，惟一的一部十五
         年小貨車已被原告聲請法院查封，所開的支票因存款不足而遭退票，且公
         司每月虧損十萬元，並非營業額有十萬元，現尚欠銀行九百九十三萬元，
         已遭銀行聲請支付命令，實無支付能力。且被告並無義務撫養原告，原告
         的財力較被告好，現在經營一家麵包店，每個月收入不錯，且小孩也會匯
         錢給原告。
    （三）證據：提出原告經營麵包店的照片、本院九十一年度促字第二二四八○號
          支付命令、退票理由單等為證。
    理    由
甲、程序方面：
　　原告原起訴請求被告給付自九十一年六月起至九十三年五月止，每月各給付原告
    家庭生活費用三萬元，於理由欄並表示請求共計七十二萬元，嗣於九十一年八月
    十三日訴狀中表示請求自八十七年十二月分起至九十一年五月積欠生活費用每月
    三萬元，於理由欄亦表示請求共計七十二萬元，按原告於前後二次訴狀中所表示
    請求之時間點不同，應以較後的聲明為依據，又其表示請求的總額均為七十二萬
    元，是足認原告訴訟之利益為七十二萬元無訛，合先敘明。
乙、得心證之理由:
一、按夫妻未以契約訂立夫妻財產制者，除本法另有規定外，以法定財產制，為其夫
    妻財產制。又家庭生活費用，除法律或契約另有約定外，由夫妻各依其經濟能力
    、家事勞動或其他情事分擔之。民法第一千零五條、第一千零三條之一分別定有
    明文。是夫妻間如未以契約訂立夫妻財產制，依上開條文規定，夫於家庭生活費
    用有支付能力時，除妻有不得請求支付之法律上原因外，應由夫就其財產負擔之
    。又夫妻法定財產制關於家庭生活費用，除夫無支付能力時，由妻就其財產之全
    部負擔外，以由夫負擔為原則（最高法院三十三年上字第六八五二號、五十年台
    上字第二七三七號判例參照）。又所謂家庭生活費用，除夫妻之生活費用外，尚
    包括子女之養育費及其他之家計所需，即夫妻及子女之扶養費用屬家庭生活費用
    之一部分；而按直系血親相互間互負扶養之義務；受扶養權利者，以不能維持生
    活而無謀生能力者為限，民法第一千一百十四條第一款、第一千一百十七條第一
    項定有明文；另按夫妻履行共同生活，婚姻生活方能維持美滿幸福，故夫妻同居
    義務實乃維護婚姻生活之基本要件。履行同居生活，則夫妻非互負生活保持之扶
    養義務不可，扶養對方，亦即保持自己之婚姻生活，其扶養之程度與自己之生活
    程度相同，是為夫妻互負共同生活之義務。故七十四年六月三日修正公布之民法
    第一千一百十六條之一規定：『夫妻互負扶養之義務，其負扶養義務之順序與直
    系血親卑親屬同，其受扶養權利之順序與直系血親尊親屬同』。從而受扶養權利
    之妻或夫方，亦與直系血親尊親屬同，不以無謀生能力為必要。本院四十三年台
    上字第七八七號判例係就民法修正前所為之詮釋，自民法增訂第一千一百十六條
    之一規定後，即不能為同一之解釋，最高法院七十九年度台上字第二六二九號著
    有判例。又夫應負擔家庭生活費用時，其費用之數額應按實際上之需要，與夫之
    經濟能力定之，最高法院二十一年度上字第二五八０號亦著有判例。經查：
    (一)原告主張兩造為夫妻關係，被告自八十七年起未給付生活費用之事實，並提出
      戶籍謄本為證，被告則以至八十八年止均有給付生活費用，惟被告未能舉證於
      八十八年間尚有給付生活費用，自不得為有利於其之認定，是原告主張堪信為
      真實。原告請求被告給付積欠之生活費用，被告雖辯稱原告非無謀生能力，亦
      非不能維持生活，而被告目前尚積欠銀行款項，且公司經營不善，生活已非常
      困窘，已無餘力再支付原告生活費用等語，並提出本院九十一年度促字第二二
      四八○號支付命令為證。經查，被告非無支付能力，按被告擔任負責人之隆盛
      門窗有限公司現尚在營運，且能正常支付員工薪資及往來客戶之債款，此有原
      告提出被告公司與他公司之部分資金往來明細表及該公司之薪資表附卷可稽，
      另被告辯稱已遭銀行聲請支付命令，惟此僅能表示被告現有積欠銀行款項，無
      以證明被告即為無支付能力，另被告名下尚有四筆土地，被告以此四筆土地已
      設定抵押為辯，惟設定抵押僅表示有向他人借款，於未拍賣扺押物前，要難表
      示無力清償借款，此有原告提出之屏東縣稅捐稽徵處歸戶財產查詢表在卷可參
      ，是被告辯稱無支付能力顯不足採，依法被告即應負擔家庭生活費用。至於原
      告有無謀生能力及可否維持生活，依上開法文之說明，均不影響被告依法應負
      擔家庭生活費用之義務。
    (二)本院審酌我國九十年度平均每人國民所得為四十萬四千八百十一元，平均消費
      支出為二十六萬九百八十九元，有行政院主計處公布之調查報告在卷可憑，即
      平均每人每月之消費性總支出金額為二萬一千七百四十九元（２６０９８９÷
      １２＝２１７４９），又雖兩造身分、地位及被告以往每月給付三萬元家庭生
      活費用，現今的經濟環境較以往蕭條，本院認被告應按月負擔原告之每月家庭
      生活費用為二萬元。依此計算被告自八十七年十二月份起至九十一年五月份止
      ，應給付原告家庭生活費用計八十四萬元，原告僅請求其中之七十二萬元，為
      有理由，應予准許。
二、本件事證已臻明確，兩造其餘之攻擊防禦方法與本件判決結果不生影響，爰不予
    以一一審酌，併此敘明。
三、又本件係屬履行扶養義務之判決，且於訴訟中履行期已到者，爰依民事訴訟法第
    三百八十六條第一項第二款予以假執行。
三、結論：原告之訴為有理由，依民事訴訟法第七十八條、第三百八十九條第一項第
    二款，判決如主文。
中　　　華　　　民　　　國　　九十一　　年　　　十二　　月　　二十七　　日
                                    臺灣屏東地方法院少年及家事庭
~B法　　　官　吳思怡
右為正本係照原本作成。
如不服本判決，應於收受送達後二十日內向本院提出上訴書狀。
~B法院書記官　鄭美雀
中　　　華　　　民　　　國　　九十一　　年　　　十二　　月　　二十七　　日
